【裁判字號】    98,抗,31
【裁判日期】    981231
【裁判案由】    本票裁定
【裁判全文】
臺灣宜蘭地方法院民事裁定                98年度抗字第31號
再  抗告人  甲○○
訴訟代理人  成介之律師
相  對  人  乙○○
上列再抗告人因與相對人間本票裁定事件，對於中華民國98年9
月29日本院合議庭所為裁定（98年度抗字第31號），提起再抗告
，本院裁定如下：
    主  文
再抗告駁回。
再抗告程序費用新臺幣壹仟元由再抗告人負擔。
    理  由
一、本件再抗告意旨略以：本件再抗告人係因遭脅迫而簽發原裁
    定所示之2 紙本票，且再抗告人僅係擔任案外人張芳銘積欠
    相對人債務之保證人，有先訴抗辯權，原裁定所舉最高法院
    判例僅係說明於票據簽名形式要件有所爭執時，仍得聲請強
    制執行，與本件情形不同，故原裁定有所違誤且涉及之法律
    問題意義重大而有原則上重要性等語。
二、按對於抗告法院之裁定再為抗告，除有非訟事件法第45條第
    1 項、第2 項規定之情形外，僅得以其適用法規顯有錯誤為
    理由，並經原法院之許可者為限。而法院之許可，以原裁定
    所涉及之法律見解具有原則上重要性者為限，非訟事件法第
    45條第3 項、第4 項定有明文。而原法院認為不應許可再抗
    告者，應以裁定駁回其再抗告，亦為民事訴訟法第436 條之
    3 第3 項後段所明定。上開規定，復為非訟事件之再抗告所
    準用，此觀非訟事件法第45條第5 項規定自明。而所謂「適
    用法規顯有錯誤」，係指確定判決所適用之法規顯然不合於
    法律規定，或與司法院及大法官會議之解釋，或最高法院現
    尚有效之判例顯然違反者而言。至所謂「法律見解具有原則
    上之重要性」，係指該訴訟事件所涉及之法律問題意義重大
    ，而有加以闡釋之必要者而言。倘再抗告未具體指明二審裁
    定違背何法律、解釋、判例，其再抗告即屬不合法，而縱已
    具體指摘原裁定違背法令，但所涉非訟爭之法律關係或不具
    原則上之重要性者，仍不得許其提起再抗告。
三、經查，再抗告人雖執上開理由主張原裁定之認事用法有適用
    法規錯誤，且該法律見解顯具有原則上之重要性云云。惟查
    ，本院裁定引用最高法院52年台抗字第163號判例，係在強
    調本票執票人依票據法第123條規定聲請法院裁定許可對發
    票人強制執行，該裁定無確定實體上法律關係存否之效力，
    故縱發票人對簽章之真正有所爭執，法院仍應為准予強制執
    行之裁定，舉重以明輕，本件抗告人對簽章之真正不爭執，
    僅爭執受脅迫而簽發本票，該實體上之爭執，自仍非本票裁
    定所能斟酌，且更無涉及重大法律見解而具有原則上重要性
    可言，自應予駁回。
四、爰依法裁定如主文。
中    華    民    國    98    年    12    月    31    日
                  台灣宜蘭地方法院民事庭
                      審判長法  官  楊麗秋
                            法  官  張軒豪
                            法  官  陳雪玉
正本與原本無異。
如不服本裁定應於裁定送達後10日內提出抗告狀（須附繕本），
並繳納抗告費新臺幣1,000元。
中    華    民    國    99    年    1     月    5     日
                            書記官  詹玉惠

司法院資訊處製作；財團法人民間司法改革基金會備份。
